【裁判字號】    99,抗,138
【裁判日期】    990924
【裁判案由】    分配表異議之訴
【裁判全文】
臺灣高等法院臺南分院民事裁定           99年度抗字第138號
抗  告  人  安泰商業銀行股份有限公司
法定代理人  己○○
代  理  人  丁○○
相  對  人  甲○○
            戊○○
            乙○○
            丙○○
上列抗告人與相對人間因分配表異議之訴事件，對於中華民國99
年8月2日臺灣臺南地方法院所為裁定（99年度補字第297號），
提起抗告，本院裁定如下：
    主  文
抗告駁回。
抗告訴訟費用新台幣壹仟元由抗告人負擔。
    理  由
一、抗告意旨略以：
  (一)抗告人前就原法院98司執清字第19210號清償消費借款強制
    執行事件業已併案執行，嗣對原法院民國（下同）99年6月
    2日所為更正分配表之不當，依強制執行法第三十九條規定
    聲明異議，並於99年6月10日依同法第四十一條規定提起分
    配表異議之訴，惟原法院諭示遽依分配表內載之相對人等抵
    押權設定金額核列訴訟標的價額容有誤解。
  (二)按分配表異議之訴之法律關係，係抗告人對分配表之異議權
    ，是異議之結果，如有應剔除之分配金額，仍歸全體債權人
    所共享，依各債權之優先順序重新作成分配表，此觀最高法
    院93年度台上字第2633號判決即明。次按第三人就執行標的
    有足以排除強制執行之權利者，得於強制執行程序終結前，
    向執行法院對債權人提起異議之訴，請求排除強制執行。依
    通說此項第三人異議之訴其訴訟標的為該第三人之異議權，
    而非該第三人主張此項異議權基礎之所有權、典權、質權或
    留置權。故法院核定此訴訟標的之價額，應以該第三人本於
    本項異議權，請求排除強制執行得受之利益數額為核定之基
    礎，此有最高法院77年度台抗字第220號判決意旨及91年度
    第5次民事庭會議決議可資參照。準此，抗告人依強制執行
    法第四十一條第一項所提之分配表異議訴訟，其法律關係既
    屬異議權之行使，故其訴訟標的價額之核定，應類推適用前
    揭最高法院判決及決議辦理。
  (三)原法院所為之更正分配表列第二、三、四順位抵押權（即相
    對人戊○○、乙○○、丙○○），其就拍賣執行標的物可得
    分配金額共計新台幣（下同）105萬9105元，若抗告人本件
    訴訟勝訴，亦僅得請求原法院執行處將第二、三、四順位抵
    押權所得之分配款105萬9105元，依債權順序及比例重行製
    作分配表，分配予各債權人，而抗告人就本件訴訟勝訴後重
    新製作分配表結果，則較原分配表多得54萬701元，故本件
    訴訟標的價額應以54萬701元核定計算等語。
二、原裁定意旨略以：抗告人與相對人甲○○、戊○○、乙○○
    、丙○○間請求分配表異議之訴事件，抗告人起訴未據繳納
    裁判費。查本件訴訟標的價額依抗告人主張之訴之聲明第一
    項聲明之確認利益，核定本件訴訟標的價額為396萬元，應
    徵第一審裁判費4萬204元等語。
三、按訴訟標的之價額，由法院核定；核定訴訟標的之價額，以
    起訴時之交易價額為準；無交易價額者，以原告就訴訟標的
    所有之利益為準；法院因核定訴訟標的之價額，得依職權調
    查證據；又以一訴主張數項標的者，其價額合併計算之；但
    所主張之數項標的互相競合或應為選擇者，其訴訟標的價額
    ，應依其中價額最高者定之，民事訴訟法第七十七條之一第
    一項、第二項、第三項、第七十七條之二第一項分別定有明
    文。次按分配表異議之訴之訴訟標的價額，以原告主張因變
    更分配表而得增加之分配額為標準定之（最高法院76年台上
    字第2782號判例意旨參照）。
四、經查：抗告人於原審提起分配表異議等之訴，訴之聲明求為
    判決：「一、確認被告甲○○於民國95年12月20日、民國96
    年4月12日即民國96年9月3日以台南市安南地政事務所就坐
    落安南區○○段571及571-1地號二筆土地，所有權權利範圍
    ：全部，為被告戊○○、乙○○及丙○○等三人設定第二順
    位新台幣180萬元抵押權、第三順位新台幣180萬元抵押權及
    第四順位新台幣36萬元抵押權所擔保之債權不存在。二、被
    告戊○○、乙○○及丙○○等三人抵押權於鈞院99年4月27
    日發文98執清字第19210號強制執行事件分配表應予剔除。
    」，此有民事起訴狀在卷可稽（見原審卷第5頁）。則抗告
    人合併提起之訴訟有二，一為確認債權不存在之訴，一為分
    配表異議之訴，又確認之訴部分，其訴訟標的價額（金額）
    合計為396萬元；分配表異議之訴部分，如依原分配表分配
    ，抗告人僅可得分配金額為4,326元（見原審卷第11頁），
    如依抗告人主張就本件分配表異議之訴勝訴後重新製作分配
    表結果，則較原分配表多得54萬701元，故分配表異議之訴
    部分之訴訟標的價額應以抗告人主張變更分配表而得增加之
    金額即54萬701元為準，且上開二者之訴訟標的互有競合關
    係，依首揭規定，訴訟標的價額應以其中價額最高之396萬
    元核定。原審據此核定本件訴訟標的價額為396萬元（應徵
    第一審裁判費4萬204元），經核並無不合。抗告意旨，指摘
    原裁定核定訴訟標的價額部分不當，聲明廢棄，非有理由。
    至原裁定依據上開訴訟標的價額396萬元所計算命抗告人補
    繳裁判費部分，係原法院在第一審訴訟程序進行中所為之裁
    定，依民事訴訟法第四百八十三條規定，此部分不得抗告，
    抗告人此部分之抗告，自非合法。
五、據上論結，本件關於核定訴訟標的價額之抗告部分為無理由
    ，其餘抗告為不合法。依民事訴訟法第四百九十五條之一第
    一項、第四百四十九條第一項、第四百四十四條第一項、第
    九十五條、第七十八條，裁定如主文。
中    華    民    國    99    年    9     月    24    日
                  民事 第二庭   審判長法  官  陳光秀
                                      法  官  莊俊華
                                      法  官  曾平杉
上為正本係照原本作成。
本裁定除以適用法規顯有錯誤為理由外，不得再抗告。如提出再
抗告，應於收受送達後10日內委任律師為代理人向本院提出再抗
告狀（須附繕本），並繳納再抗告費新台幣1千元。
中    華    民    國    99    年    9     月    24    日
                                      書記官  謝淑玉
【附註】
民事訴訟法第495條之1第2項準用同法第466條之1第1、2項規定
：
(1)對於第二審判決上訴，上訴人應委任律師為訴訟代理人。但上
  訴人或其法定代理人具有律師資格者，不在此限。
(2)上訴人之配偶、三親等內之血親、二親等內之姻親，或上訴人
  為法人、中央或地方機關時，其所屬專任人員具有律師資格並
  經法院認為適當者，亦得為第三審訴訟代理人。
民事訴訟法第466條之2第1項：
  上訴人無資力委任訴訟代理人者，得依訴訟救助之規定，聲請
  第三審法院為之選任律師為其訴訟代理人。

司法院資訊處製作；財團法人民間司法改革基金會備份。
